【裁判字號】    98,交易,272
【裁判日期】    981224
【裁判案由】    過失傷害
【裁判全文】
臺灣彰化地方法院刑事判決            98年度交易字第272號
公  訴  人  臺灣彰化地方法院檢察署檢察官
被      告  甲○○
上列被告因過失傷害案件，經檢察官提起公訴（98年度偵字第91
38號），本院判決如下：
    主  文
甲○○因過失傷害人致重傷，處有期徒刑肆月，如易科罰金，以
新臺幣壹仟元折算壹日。
    犯罪事實
一、甲○○於民國98年6 月1 日中午駕駛車牌號碼2450-PU 號自
    用小客車，沿彰化縣北斗鎮○○路由南向北方向行駛，於同
    日中午12時5 分許，行駛至彰化縣北斗鎮○○路168 號前，
    本應注意顯有妨礙其他人、車通行處所，不得停車，且停車
    向外開啟車門時，應注意行人、車輛、並讓其先行，而依當
    時天候晴、日間自然光線、視距良好等客觀情況，並無不能
    注意之情事，竟將車輛違規停放佔據部分車道，且貿然開啟
    駕駛座側之車門。適有乙○○騎乘車牌號碼YBK-839 號重型
    機車，亦沿彰化縣北斗鎮○○路由南往北方向行駛，忽見前
    方甲○○所停放之自小客車超越邊線佔據車道，雖立即向左
    閃避，惟仍無法閃避甲○○貿然開啟之車門，乙○○所騎乘
    之機車車頭與甲○○前開車輛左前車門下緣發生碰撞，乙○
    ○人車倒地，受有頭部外傷併左臉擦傷、左肩、左胸、左髖
    及左肘多處擦挫傷及內部器官損傷、腹痛、腹壁挫傷、腹內
    出血，暨脾臟破裂因而摘除之重大不治傷害。甲○○於肇事
    後報警處理，且停留在現場等候警員到場處理，並在犯罪偵
    查機關未發覺前，主動向到場處理之警員坦承其為肇事者，
    自首而接受裁判。
二、案經乙○○訴請臺灣彰化地方法院檢察署檢察官偵查起訴。
    理  由
一、本案全部卷證所涵括之供述證據及非供述證據，公訴人、被
    告均不爭執其證據能力，而依刑事訴訟法第159 條之5 規定
    「被告以外之人於審判外之陳述，雖不符前四條之規定，而
    經當事人於審判程序同意作為證據，法院審酌該言詞陳述或
    書面陳述作成時之情況，認為適當者，亦得為證據。當事人
    、代理人或辯護人於法院調查證據時，知有第一百五十九條
    第一項不得為證據之情形，而未於言詞辯論終結前聲明異議
    者，視為有前項之同意」，是後述所引用證據之證據能力均
    無疑義，合先敘明。
二、上開犯罪事實，業據被告甲○○於本院審理時坦承不諱，且
    經證人即告訴人乙○○於98年6 月11日警詢中、98年9 月24
    日偵查中指證綦詳，並有道路交通事故現場圖、道路交通事
    故調查報告表(一)、(二)及現場照片8 張附卷可稽；而本件告訴
    人乙○○確因此次車禍受有頭部外傷併左臉擦傷、左肩、左
    胸、左髖及左肘多處擦挫傷及內部器官損傷、腹痛、腹壁挫
    傷、腹內出血，暨脾臟破裂而經手術切除脾臟等傷害，除據
    證人乙○○證述明確外，亦有合濟診所診斷證明書、員生醫
    院診斷書及財團法人彰化基督教醫院診斷書各1 紙在卷足佐
    。又按汽車在顯有妨礙其他人、車通行處所，不得停車，汽
    車臨時停車或停車，開啟或關閉車門時，應注意行人、車輛
    ，並讓其先行，道路交通安全規則第112 條第1 項第9 款、
    第3 項定有明文。被告臨時停車本應注意不得佔據車道而妨
    礙其他車輛通行，且在開啟車門下車時，理應注意行人、車
    輛，而查本件事故發生當時為天候晴、日間自然光線、視距
    良好等情形，此為前開道路交通事故調查表所明載，並無不
    能注意之情事，被告竟疏未注意，佔據車道停放車輛，且貿
    然開啟駕駛座車門，致告訴人受有前揭傷害，其顯有過失，
    甚為明確。本件被告之過失行為既係造成告訴人上開傷害之
    直接原因，2 者間即具有相當因果關係亦堪認定。綜上所述
    ，被告前揭自白核與事實相符，堪以採信。本件事證明確，
    被告上開過失傷害犯行，堪以認定。
三、又按刑法第10條第4 項第6 款所謂重傷之意義，係指身體或
    健康有重大不治之傷害而言。脾臟之切除，雖其功能或可由
    其他淋巴組織替代，但卻有增加特殊感染機率，即人體免疫
    力減低，就人體自然防衛體系而言，若免疫能力之降低，身
    體遭受外界侵入之危險相對增加，對身體及健康之影響不可
    不謂重大，是以脾臟既為人體器官之一，若遭切除，即不可
    復得，自影響人身器官之完整，即屬重大不治之情形（最高
    法院87年度臺上字第2281號判決、88年度臺上字第5675號判
    決、89年度臺上字第3263號判決及91年度臺上字第5241號判
    決參照）。查本件告訴人乙○○因前揭車禍，造成脾臟破裂
    而遭全部切除，雖財團法人彰化基督教醫院98年12月8 日診
    斷書、98年12月16日函覆意見，表示：「脾臟切除後，血小
    板過多症已回復正常，且施以肺炎雙球菌疫苗，應屬可治療
    且可控制之病症」，然查脾臟為人體器官之一，若遭切除，
    即不可復得，其所主掌對身體之主要功能喪失，有增加特殊
    感染機率，即人體免疫力減低，身體遭受外界侵入之危險相
    對增加，自屬於身體及健康有重大不治之傷害，應屬刑法第
    10條第4 項第6 款之重傷，殆無疑義。是核被告甲○○所為
    ，係犯刑法第284 條第1 項後段之過失致重傷害罪。起訴意
    旨認被告係涉犯刑法第284 條第1 項前段過失傷害罪，尚有
    未洽，惟因二者基本社會事實同一，爰依法變更起訴法條（
    業經當庭諭知所犯罪名）。又被告肇事後，在未被有偵查犯
    罪職權之機關或公務員發覺前，即報警處理，並向據報前來
    處理之警員表示其為肇事人而自首，業據被告供明在卷，且
    有98年6 月1 日彰化縣警察局道路交通事故談話紀錄表1 紙
    在卷可考，其自首而受裁判，茲依刑法第62條前段規定減輕
    其刑。爰審酌被告之素行良好，無不良前科素行，及其生活
    狀況、本件之過失程度、告訴人所受傷害情形、尚未能與告
    訴人達成和解，暨其始終坦認有過失犯行之態度等一切情狀
    ，量處如主文所示之刑，並諭知易科罰金之折算標準，以示
    懲儆。
據上論斷，應依刑事訴訟法第299 條第1 項前段、第300 條，刑
法第284 條第1 項後段、第62條前段、第41條第1 項前段，刑法
施行法第1 條之1 ，判決如主文。
本案經檢察官趙冠瑋到庭執行職務。
中    華    民    國    98    年    12    月    24    日
                  交通法庭        法  官  郭麗萍
以上正本證明與原本無異。
如不服本判決應於收受判決後10日內向本院提出上訴書狀，並應
敘述具體理由；其未敘述上訴理由者，應於上訴期間屆滿後20日
內向本院補提理由書（均須按他造當事人之人數附繕本）「切勿
逕送上級法院」。
告訴人或被害人對於判決如有不服具備理由請求檢察官上訴者，
其上訴期間之計算係以檢察官收受判決正本之日期為準。
中    華    民    國    98    年    12    月    24    日
                                  書記官  吳冠慧
【附錄本案論罪科刑法條】
中華民國刑法第284條：
因過失傷害人者，處六月以下有期徒刑、拘役或五百元以下罰金
，致重傷者，處一年以下有期徒刑、拘役或五百元以下罰金。
從事業務之人，因業務上之過失傷害人者，處一年以下有期徒刑
、拘役或一千元以下罰金，致重傷者，處三年以下有期徒刑、拘
役或二千元以下罰金。


司法院資訊處製作；財團法人民間司法改革基金會備份。
